---
title: "SCN2A: Mutation prediction scores for PolyPhen, SIFT, and MPC (by Consequence)"
output: html_notebook
---

# Data loading

```{bash}
#wget https://www.dropbox.com/s/nxd8s6dppyd7uml/table.scn2a.vep_20190916.filtered.txt
#wget https://www.dropbox.com/s/56nm62vd58v95fq/table.scn2a.vep_20190916.headers.txt
```

```{r}
d1<-read.table("table.scn2a.vep_20190916.filtered.txt", sep='\t', header=T)
library(tidyverse)
```
주어진 데이터를 d1이라 명명한다.

# Data munging

기본 정보부터 보자.

```{r}
nrow(d1)
names(d1)
head(d1, 20)
```

header 들어가서 내가 관심있는 네 variance에 관한 내용을 찾아보자.
Consequence : Consequence type
PolyPhen : PolyPhen prediction and/or score
SIFT : SIFT prediction and/or score
MPC : MPC score

각 score들의 의미를 좀더 뜯어본다면

PP2(PolyPhen-2) score : predicts the possible impact of an amino acid substitution on the structure and function of a human protein. 1에 가까울수록 유해하고 0에 가까울수록 괜찮은 거라고 한다.

SIFT score : predicts whether an amino acid substitution affects protein function. 다만 여기는 기준이 조금 달라서 0-0.05까지 위험, 0.05-1까지 괜찮은 수준. 1.0에 가까울수록 영향이 없는 것이라고 한다.

MPC score : Missense badness, PolyPhen-2, and Constraint(From Kaitlin E. Samocha et al. , 2017). 숫자가 클수록 case에 기여하는 영향이 크다고 한다. missense variant 한정으로 쓰이는 지표.

```{r}
d1%>%
  select(Consequence, PolyPhen, SIFT, MPC)%>%
  filter(Consequence=='synonymous_variant')%>%
  group_by(Consequence, PolyPhen, SIFT, MPC)%>%
  count()
```

보다시피 세 지표가 모두 amino acid의 변화를 전제로 하고 있기 때문에 synonymous variant의 경우 모두 세 score의 정보가 없다. 따라서 이는 논의 대상에서 제외한다.

앞서 찾아본 MPC의 의미를 확인해 본다.

```{r}
d1%>%
  mutate(MPC_exist=ifelse(MPC=='-', 'N', 'Y'))%>%
  select(Consequence, MPC_exist)%>%
  filter(MPC_exist=='Y')%>%
  group_by(Consequence)%>%
  count()
```

앞서 언급했던 것처럼, MPC의 경우 missense variant가 아닐 경우 존재하지 않는다는 것 역시 확인할 수 있다. 따라서 이외의 variant type에서는 MPC를 고려하지 않기로 한다.

```{r}
#우선 PP2와 SIFT를 수치화하여 plot에 나타낼 수 있게 하자.
a<-d1$PolyPhen
PP2_score<-gsub("[^0-9, ., -]", "", a)
b<-d1$SIFT
SIFT_score<-gsub("[^0-9, ., -]", "", b)
d_scn2a<-d1%>%
  mutate(PP2_score=PP2_score)%>%
  mutate(SIFT_score=SIFT_score)
#이제 우리가 다루는 data set은 PP2와 SIFT가 모두 수치화되어 있는 d_scn2a가 된다.
```

새로 만든 column인 PP2_score와 SIFT_score에서의 결측치 분포를 확인해보자.

```{r}
d_scn2a%>%
  select(PP2_score, SIFT_score)%>%
  filter(PP2_score=='-'&SIFT_score!='-')
d_scn2a%>%
  select(PP2_score, SIFT_score)%>%
  filter(PP2_score!='-'&SIFT_score=='-')
d_scn2a%>%
  select(PP2_score, SIFT_score)%>%
  filter(PP2_score=='-'&SIFT_score=='-')%>%
  nrow()
```

이상에서 PP2 score가 결측이라면 SIFT도 반드시 결측임을 알 수 있다. Consequence에 따른 결측치의 분포도 확인해 보자.

```{r}
d_scn2a%>%
  select(Consequence)%>%
  group_by(Consequence)%>%
  table()
d_scn2a%>%
  select(Consequence, PP2_score)%>%
  group_by(Consequence)%>%
  filter(PP2_score=='-')%>%
  table()
```

두 table을 비교해보면 missense variant를 제외한 다른 type의 variant에서는 PP2 score와 SIFT score는 계산되지 않는다는 것을 알 수 있다. 따라서 plot의 범위를 missense variant로 한정한다.

논의 대상이 missense variant로 한정되었으니 이들과 MPC의 결측치에도 어떠한 관계가 있는지 살펴본다.

```{r}
d_scn2a%>%
  select(PP2_score, MPC)%>%
  filter(PP2_score=='-'&MPC!='-')
d_scn2a%>%
  select(PP2_score, MPC)%>%
  filter(PP2_score!='-'&MPC=='-')
d_scn2a%>%
  select(PP2_score, MPC)%>%
  filter(PP2_score=='-'&MPC=='-')%>%
  nrow()
```

마찬가지로 PP2와 MPC 역시도 같은 한정된 논의 대상을 갖는다는 것을 볼 수 있다.
즉 PP2, SIFT, MPC 세 변수는 동시에 전부 존재하거나, 동시에 전부 존재하지 않는다.

PP2와 SIFT에 수치 정보 외에도 분류 정보가 있는데, 나뉘는 구간을 조사해보자.

```{r}
#아쉽게도 지금 떠오르는 가장 좋은 방법은 전수조사하는 것이다.. column을 따로 분리해서 sorting하는 방법을 쓰면 정리할 수 있겠지만, 현재 다루는 데이터의 row 수가 크지 않으므로 전수조사 방법도 나쁘지 않은 선택으로 보인다.
d_scn2a%>%
  filter(Consequence=='missense_variant'&PolyPhen!='-')%>%
  select(PolyPhen)%>%
  table()
```

```{r}
d_scn2a%>%
  filter(Consequence=='missense_variant'&PolyPhen!='-')%>%
  select(SIFT)%>%
  table()
```


# Aim

-missense variant에서 지표로 활용되는 PP2, SIFT, MPC 세 변수의 상관관계를 확인한다.

# Plotting

우선 변수들을 플롯에 이쁘게 그릴 수 있도록 continuous로 변환한다.
```{r}
d_scn2a$PP2_score<-as.numeric(as.character(d_scn2a$PP2_score))
d_scn2a$SIFT_score<-as.numeric(as.character(d_scn2a$SIFT_score))
d_scn2a$MPC<-as.numeric(as.character(d_scn2a$MPC))
```


```{r}
d_scn2a%>%
  select(Consequence, PP2_score, SIFT_score, MPC)%>%
  filter(PP2_score!='-')%>%
  ggplot(aes(PP2_score, SIFT_score, col=MPC))+
  geom_jitter(size=1.2, alpha=0.5)+
  labs(title='SCN2A mutation : Severity prediction scores on missense variant', x='PolyPhen2 score', y='SIFT score')+
  scale_color_gradientn(colors=rainbow(12))+
  annotate('segment', x=0.45, xend=0.45, y=0, yend=1.00, col='black', alpha=0.7)+
  annotate('segment', x=0.91, xend=0.91, y=0, yend=1.00, col='black', alpha=0.7)+
  annotate('text', x=0.25, y=0.85, label='benign(PP2)')+
  annotate('text', x=0.70, y=0.85, label='possibly damaging\n(PP2)')+
  annotate('text', x=0.98, y=0.85, label='probably\ndamaging\n(PP2)')+
  annotate('segment', x=0, xend=1, y=0.05, yend=0.05, col='brown', alpha=0.7)+
  annotate('text', x=0.7, y=0.60, label='tolerated(SIFT, above line)', col='brown')+
  annotate('text', x=0.7, y=0.53, label='deleterious(SIFT, below line)', col='brown')+
  annotate('rect', xmin=0.5, xmax=0.9, ymin=0.49, ymax=0.64, fill='skyblue', alpha=0.2)
```

SIFT score tag 중 low confidence는 무시하였다.


# Finding

1. SIFT score와 PP2 score의 의미를 찾아보았을 땐 선형적 관계를 보일 것으로 예측하였다. 그러나 plot에서 보이듯 두 변수는 축에 가까이 분포하는 형태의 비선형적 관계를 가진다.

2. PP2와 SIFT이 비슷한 의미를 갖는다면 점들은 y=-x+k의 모양으로 분포했을 것이다. 그러나 plot에서 보는 바와 같이 실제 점들은 축을 따라 분포하는데, 이는 PP2로 예측한 결과와 SIFT로 예측한 결과가 서로 상반되는 경우가 있음을 보여준다(원점 근처에 분포하는 점들). 이 결과는 PP2와 SIFT의 산출 방법에서 쓰이는 각각의 데이터가 다르다는 것을 시사한다.

3. 전체적인 분포가 왼쪽 아래로 쏠려 있음을 볼 수 있다. SIFT를 바탕으로는 치명적이라고 해석되는 variant들이 PP2로 보았을 땐 그렇지 않은 경우는 있지만, 그 반대의 경우는 이 plot에서는 나타나지 않는다. 정확한 PP2와 SIFT의 산출 방법은 알지 못하지만, SIFT가 PP2에 비해 위험 요인을 좀 더 넓게 보고 있다고 해석할 수 있다.

4. MPC와 PP2는 비교적 선형적인 관계를 가진다. 높은 PP2에서 Outlier도 존재하지만 대체적으로 plot의 왼쪽에는 적색, 오른쪽에는 녹색이 많이 분포하는 것으로 보아 대부분의 MPC는 0~3 미만의 값을 갖는 것으로 보이며, MPC score와 PP2 score의 산출 방법이 상당히 유사하다고 볼 수 있다.

5. 세 score는 모두 gene 수준에서의 variant가 자신이 코드하는 protein의 기능에 얼마나 영향을 미치는지를 예측하여 수치적으로 나타낸 것이다. 그러나 위와 같이 서로 다른 의미를 내포하고 있으므로, 실험 상황에 따라 적절한 score을 선택하거나 분석시 이 모두를 함께 고려하여야 할 것으로 보인다.

끝.